【裁判字號】    89,易,24
【裁判日期】    890411
【裁判案由】    贓物
【裁判全文】
臺灣花蓮地方法院刑事判決                            八十九年度易字第二四號
    公  訴  人  臺灣花蓮地方法院檢察署檢察官
    被      告  甲○○
右列被告因贓物案件，經檢察官提起公訴（八十八年度偵字第三四八八號），本院判
決如左：
    主  文
甲○○無罪。
    理  由
一、公訴意旨略以：被告甲○○明知ＲＩＮ–二九八號機車係屬贓物，仍於不詳時地
    ，收受該部機車後，將車牌拆下，改懸掛其姊邱麗華所有之ＲＩＮ–三三一號機
    車之車牌，嗣於八十八年九月十三日上午十時三十分許，騎乘上開贓車行經花蓮
    市○○路法務部調查局花蓮縣調查站前，為警攔檢查獲，因認被告涉有刑法第三
    百四十九條第一項收受贓物罪嫌。
二、按犯罪事實應依証據認定之，無証據不得推定其犯罪事實；又不能証明被告犯罪
    ，應為無罪之諭知，刑事訴訟法第一百五十四條、第三百零一條第一項分別定有
    明文。次按認定犯罪事實所憑之證據，無論直接證據或間接證據，其為訴訟上之
    證明，須於通常一般之人均不致有所懷疑，而得確信其為真實之程度者，始得據
    為有罪之認定，倘其證明尚未達到此一程度，而有合理之懷疑存在時，即應為無
    罪之認定（最高法院七十六年度臺上字第四九八六號判例可參）。
三、訊據被告甲○○堅詞否認有何收受贓物之犯行，辯稱：伊所騎乘的機車是伊姐姐
    邱麗華於八十三年買的，邱麗華的前夫秦啟貴於八十四年釋出獄後，因機車損壞
    ，秦啟貴有修理過車子，車子是哥哥邱朝明在騎用，伊只有騎過三、四次車子而
    已，不知道該部機車是贓車等語。而公訴人認被告涉有前開收受贓物罪嫌，無非
    以證人邱麗華即被告甲○○胞姐證稱其並未竊取前開機車或將其所有機車之車牌
    換裝到另一部機車上之證詞，及被害人乙○○失竊之前開機車鑰匙孔被破壞，被
    告應知機車來源有問題等語為其論據。經查：
  (1)證人秦啟貴於本院囑託台灣桃園地方法院訊問時證稱：八十四年底邱麗華的機車
    被撞壞，沒有修理，我直接在花蓮市○○街的地下室牽走乙台機車，原本是白色
    ，我再改噴紅色，把原來邱麗華機車車牌ＲＩＮ–三三一號掛到機車上，撞壞的
    那輛就丟了，邱麗華及甲○○均不知有改裝過，他們以為是原來那台車，只是被
    我噴了色等語。而證人邱麗華證稱：與秦啟貴在八十三年八月間離婚，當時秦啟
    貴在監獄服刑，八十四年四月份秦啟貴出監後，與我一起搬回秦啟貴位於花蓮市
    ○○街的家中居住，甲○○並未同住，而機車均放在秦啟貴家中使用，八十七年
    九月我入監後，機車給二個弟弟騎，不知道機車有被改裝過等情明確，是以依秦
    啟貴及邱麗華所述，機車平日由邱麗華、秦啟貴等多人騎乘，客觀上並無異常之
    處，足以使被告知道機車被撞壞並經人換裝贓車之事。
  (2)依卷附台灣高等法院被告全國前案紀錄表所示，秦啟貴於八十四年四月十二日因
    懲治盜匪條例案件假釋出監，復於八十七年三月七日因麻醉藥品管理條例案件送
    監執行，而本件機車係於八十四年十一月二十二日失竊，故秦啟貴所述係其竊車
    等情，在機車失竊之時間上尚無不合之處。又被告甲○○於八十二年七月二十七
    日因殺人未遂案件入監執行，於八十五年五月二十六日假釋，故本件機車失竊之
    時被告甲○○尚因案在監執行，且被告在監執行數年，實難期待其出獄後猶記得
    其姐機車之詳細外觀、性能如何。況且本件失竊之機車原為白色，查獲時則改裝
    為紅色，與邱麗華所有之ＲＩＮ–三三一號機車之顏色、廠牌、排氣輛均相同，
    有機車照片、車籍作業系統查詢認可資料及車輛竊盜、車牌失竊資料個別查詢報
    表各乙紙在卷可按，雖本案機車於查獲時鑰匙孔有被破壞之情形，依一般人之經
    驗，機車鑰匙孔被破壞時有所見，一般人通常懷疑有人欲竊取機車，鮮少因而懷
    疑機車有被改換之情形者，故從機車本身或鑰匙孔被破壞之情形，實不足以證明
    被告甲○○得以辨認本案之贓車並非其姐邱麗華原來之機車而知悉為贓物。
  (3)此外，本院尚無從查得其他積極證據足證明被告涉有公訴人所指涉之犯行，自難
    僅因被告占有使用前開贓車之事實逕認被告知悉而故意收受贓物，依前揭說明，
    應為被告無罪之諭知。至證人秦啟貴涉有竊盜之犯行部分，自應由檢察官另行偵
    查，併此敘明。
據上論斷，應依刑事訴訟法第三百零一條第一項前段，判決如主文。
中      華      民      國      八十九     年     四     月    十一     日
                                臺灣花蓮地方法院刑事庭
                                    法  官  林  碧  玲
右正本證明與原本無異。
如對本判決不服，應於送達後十日內，向本院提出上訴狀。（應抄附繕本）告訴人或
被害人如對於本判決不服者，應具備理由請求檢察官上訴，其上訴期間之計算係以檢
察官收受判決正本之日期為準。
                                    法院書記官
中      華      民      國      八十九     年       四    月    十二    日


司法院資訊處製作；財團法人民間司法改革基金會備份。
